【裁判字號】    98,重訴,1977
【裁判日期】    980810
【裁判案由】    違反槍砲彈藥刀械管制條例等
【裁判全文】
臺灣臺中地方法院刑事判決            98年度重訴字第1977號
公  訴  人  臺灣臺中地方法院檢察署檢察官
被      告  甲○○
選任辯護人  陳建良律師
上列被告因違反槍砲彈藥刀械管制條例等案件，經檢察官提起公
訴（97年度偵緝字第2633號），本院判決如下：
    主    文
甲○○未經許可，運輸空氣槍，處有期徒刑壹年肆月，併科罰金
新臺幣拾萬元，罰金如易服勞役，以新臺幣壹仟元折算壹日，緩
刑參年，扣案之空氣槍壹支（槍枝管制編號000000000
0號）沒收。
    事    實
一、甲○○於民國72年間移民美國，後於90年間取得美國籍，長
    年居住美國，其雖認知美國Crosman公司所生產之2260型制
    式空氣槍具有殺傷力，由於甲○○之胞兄乙○○在臺灣經營
    漆彈場，甲○○為贈送乙○○禮物，遂基於運輸空氣槍入境
    及私運管制物品進口之犯意，先於94年9月19日，在美國住
    處即Wildcreek Trail.Huntsville,AL上網，向Pramyd Air
    購物商場，以85.03美元（折合新臺幣約2600元）之價格，
    訂購美國Crosman公司所生產之2260型、口徑5.5mm制式空氣
    槍1枝（槍枝管制編號0000000000號），俟取得該空氣槍後
    ，即將該空氣槍連同健康食品等物，以郵遞包裹包裝，在封
    皮上記載內容物為「Toy BB Gun、Ligtening cream、Knee
    medicine、Ginkgo Biloba」，而空運寄送來臺，欲寄至彰
    化縣溪湖鎮○○路○段455號予不知情之乙○○（乙○○被訴
    槍砲彈藥刀械管制條例第8條第1項及懲治走私條例第2條第1
    項等罪，經臺灣高等法院臺中分院以96年度上訴字第1513號
    判決無罪確定）。該郵包經運送入境臺灣後，財政部臺中關
    稅局進口課郵務股於94年10月4日，執行進口郵包查驗，發
    現郵包牛皮紙包裝盒內所裝貨品為空氣槍，與申報貨品品名
    「Toy BB Gun」（玩具槍）不符，認有逃避管制情事，乃依
    海關緝私條例予以扣押。上開空氣槍經送鑑定後，測得鉛彈
    單位面積動能分別為53.35、50.81、49.57焦耳/平方公分，
    屬具殺傷力之槍械。
二、案經臺灣臺中地方法院檢察署檢察官自動檢舉偵查起訴。
    理    由
壹、證據能力部分：
一、按現行刑事訴訟法為保障被告之反對詰問權，排除具有虛偽
    危險性之傳聞證據，以求實體真實之發見，於該法第159條
    第1項明定被告以外之人於審判外之言詞或書面陳述，除法
    律有規定者外，不得作為證據。又被告以外之人於審判外之
    陳述，雖不符前4條之規定（即刑事訴訟法第159條之1至同
    條之4），而經當事人於審判程序同意作為證據，法院審酌
    該言詞陳述或書面陳述作成時之情況，認為適當者，亦得為
    證據；當事人、代理人或辯護人於法院調查證據時，知有第
    159條第1項不得為證據之情形，而未於言詞辯論終結前聲明
    異議者，視為有前項之同意，刑事訴訟法第159條之5定有明
    文。本件檢察官、被告及其選任辯護人並未就卷內檢察官提
    出之證據資料之證據能力有所爭執，且迄於言詞辯論終結前
    ，均未主張有刑事訴訟法第159條第1項不得為證據之情形，
    應認已同意卷內證據均得作為證據，再本件卷內供述證據經
    本院審酌後，認無不適當之情形，應認該證據均有證據能力
    。
二、又檢察官雖對選任辯護人提出之網頁資料認為未附上網址而
    無證據能力云云，惟查該網頁列印資料之下方均載有網址，
    無網址不明之情事，是該項非供述證據之網頁資料，應認
    亦有證據能力。
貳、實體部分：
一、訊據被告甲○○對其曾購買上開空氣槍，並將該空氣槍置於
    郵件內，以空運郵遞之方式由美國運輸入境臺灣之事實於偵
    訊及本院均自承在卷，惟矢口否認有運輸空氣槍、私運管制
    物品之犯意，辯稱：不知道該空氣槍係具有殺傷力的管制物
    品，才會寄送來臺云云，惟查：
（一）被告於上揭時地將管制進口物品之本件空氣槍置於郵件內
      ，由美國以寄送方式運送入境，後遭海關郵務股查獲等情
      ，業據被告對有購買上開空氣槍，並將該空氣槍置於郵件
      內，以空運郵遞之方式由美國運輸入境臺灣之事實於偵訊
      及本院均自承在卷，復經證人即海關人員林慶賢於調查處
      證述：本股確實於94年10月4日執行進口郵包查驗時，在
      查驗郵包發遞單編號34614號，收件人為彰化縣溪湖鎮○
      ○路○段445號乙○○之郵包時，查驗結果發現郵包牛皮紙
      包裝盒內所裝物品疑為1枝空氣長槍（廠牌：Crosman、型
      式：2260.22 caliber 5.5mm），與進口申報貨品品名玩
      具槍（TOY GUN）不符，因而將該郵包依規定予以扣留，
      並報請上級協調調查站送請刑事警察局鑑定該空氣槍有無
      殺傷力等語在卷（調查卷第1頁），並有郵包發遞單、包
      裝封皮（調查卷第2、8頁）影本附卷可稽；再該扣案空氣
      槍經送請內政部警政署刑事警察局鑑定結果，該槍係美國
      Cros man廠製2260型口徑5.5mm之空氣槍，槍號為705B131
      17，以小型二氧化碳高壓鋼瓶內氣體為發射動力，經實際
      測試三次，測得鉛彈（0.92克）速度分別為166、162、16
      0公尺/秒，計算其動能分別為12.68、12.07、11.78焦耳
      ，單位面積動能分別為53.35、50.81、49.57焦耳/平方公
      分，有內政部警政署刑事警察局94年10月18日刑鑑字第
      094015 6266號槍彈鑑定書一紙在卷可參（調查卷第5頁）
      ，再參以該局於上開槍彈鑑定書所載有關「殺傷力相關數
      據說明：本局（即內政部警政署刑事警察局）對活豬作射
      擊測試結果，彈丸單位面積動能達24焦耳/平方公分時，
      則足以穿入豬隻皮肉層；另依日本科學警察研究所之研究
      結果，彈丸面積動能達20焦耳/平方公分時，則足以穿入
      人體皮肉層。」等語，足認本件空氣槍，依實際試射結果
      ，其單位面積動能均超越每平方公分20焦耳，堪認具有殺
      傷力亦明，是被告確有將管制物品即具殺傷力之空氣槍以
      空運方式私自運輸入境之事亦堪認定。
（二）再據檢察官勘驗本件空氣槍右側之木質槍身上方鋼鐵印有
      英文（原文：NOT A TOY.MISUSE MAY CAUSE FATAL INJUR
      Y.），意指「該槍不是玩具槍，不正確使用會造成傷害」
      ，有勘驗筆錄及相片附卷可稽（偵緝2633號卷第29、30頁
      ），自該槍枝上之警告標語可知該空氣槍並非如被告在包
      裝封皮（調查卷第8頁）上所記明之玩具槍，且如未謹慎
      使用有可能造成傷害，再被告於本院亦自承：（檢察官問
      ：你是否瞭解你購買槍枝的那個網站上面寫的「NOT TOY
      」的意思？）我想是應該是警語，就是有傷害的可能性，
      一般常識來看，應該是會有傷害性等語（本院卷第63頁）
      ，足認被告認識其所購買之槍枝為具有殺傷力之空氣槍，
      被告猶將具殺傷力之管制物品即制式空氣槍私自運送入境
      ，其具私運管制物品進口及未經許可運輸空氣槍之犯意，
      亦堪認定。被告雖辯稱：不知本件空氣槍具殺傷力云云，
      惟由扣案空氣槍槍身上之警語（原文：NOT A TOY.MISU
      SE MAYCAUSE FATAL INJURY.）所載，應可知本件空氣槍
      具殺傷力之事；再被告雖於偵訊辯稱：當時沒有看到槍枝
      上面的警語云云（偵緝卷第40頁），惟被告於偵訊亦自承
      在美國寄送前，已將槍枝包裝拆開，以置放維他命等情（
      偵緝卷第39頁）在卷，被告既已將槍枝包裝拆開，所辯均
      非可採。
（三）至選任辯護人陳建良律師雖辯稱：被告不具違法性認識，
      依修正後刑法第16條應免除刑事責任而應判處被告無罪云
      云，惟按「除有正當理由而無法避免者外，不得因不知法
      律而免除刑事責任。但按其情節，得減輕其刑」修正後刑
      法第16條定有明文；再該條文之修正理由亦載明：「……
      按法律頒布，人民即有知法守法義務，惟如行為人具有上
      揭違法性錯誤之情形，進而影響法律效力，宜就違法性錯
      誤之情節，區分不同法律效果。其中(一)行為人對於違法性
      錯誤，有正當理由而屬無法避免者，應免除其刑事責任，
      而阻卻其犯罪之成立。(二)如行為人對於違法性錯誤，非屬
      無法避免，而不能阻卻犯罪之成立，然得視具體情節，減
      輕其刑。」再按「不得因不知法律而免除刑事責任，但按
      其情節得減輕其刑，如自信其行為為法律所許可而有正當
      理由者，得免除其刑，刑法（指修正前）第16條前段定有
      明文；而究有無該條所定情形而合於得免除其刑者，係以
      行為人欠缺違法性之認識為前提，且其自信在客觀上有正
      當理由，依一般觀念，通常人不免有此誤認而信為正當，
      亦即其欠缺違法性認識『已達於不可避免之程度』者，始
      足當之，如其欠缺未達於此程度，其可非難性係低於通常
      ，則僅得減輕其刑」，最高法院88年度臺上字第5658號判
      決可資參照，查被告於臺灣地區係就讀至中興大學外文系
      畢業，並曾在臺灣地區任教國中約2年，於71、72年間赴
      美居留，90年間取得美國國籍，於上揭自71年起之定居美
      國期間之87年至95年間，每年均返回臺灣地區至少1次，
      每次約停留1至2週，據其於偵訊及本院供述明確（見偵緝
      2633號卷第34、41頁、本院卷第58頁），是其於94年9月
      間寄送本件空氣槍之前，已在美國地區長期居住逾20年以
      上，再參以扣案之空氣槍購入價格為美金85.03元等情，
      亦據被告陳明在卷（偵緝卷第19頁），復有發票可佐（偵
      4937卷第17頁），折合新臺幣約2千多元，顯見價格低廉
      ，取得容易，被告確有正當理由誤認臺灣地區對該空氣槍
      之運輸亦屬合法，惟由被告行為時年已49歲，曾取得臺灣
      地區之中興大學外文系畢業學歷，並擔任國中教師，在臺
      灣地區居住至25、26歲方始於71、72年間赴美，於被告赴
      美前，槍枝於臺灣地區即屬管制物品，且被告有美國碩士
      教育程度，在美國亦任職私人機構有關國防方面的工作，
      亦據被告於偵訊（偵緝卷第39頁）及本院供承在卷（本院
      卷第69頁），是依被告之學歷、經歷，應知不同國家甚至
      不同地區之法令規定自有諸多不同，槍枝管制規定即為顯
      例，自不可能於各國規定均屬一致，再由我國政府為維護
      社會安全，對槍枝管制較美國為嚴格，被告復有諸多親友
      均在臺灣，被告之兄乙○○既經營漆彈場，被告郵寄本件
      空氣槍至臺灣有無違法之虞，被告僅須稍加查詢即可得知
      ，是被告對誤認法律雖有正當理由，然非無法避免自己不
      知法律亦明，自不得以其欠缺違法性而有正當理由而免除
      其刑事責任，是選任辯護人所辯亦難採憑，併此敘明。
    本件事證明確，被告上揭犯行堪予認定。
二、查空氣槍係行政院依懲治走私條例第2條第3項規定公告之「
    管制物品項目及其數額」命令（92年10月23日修正）甲項第
    一款規定之管制進出口物品，不得私運進口。核被告甲○○
    所為，係犯槍砲彈藥刀械管制條例第8條第1項之運輸空氣槍
    罪及懲治走私條例第2條第1項之私運管制物品進口罪。被告
    一私運空氣槍進口入境之行為而觸犯上開2罪名，為想像競
    合犯，依刑法第55條規定，應從一重之槍砲彈藥刀械管制條
    例第8條第1項之運輸空氣槍罪論處。再查，被告雖運輸槍枝
    入境，惟考量其長年居於國外，參以扣案之系爭空氣槍購入
    價格為美金85.03元等情，亦據被告陳明在卷（偵緝卷第19
    頁），復有發票可佐（偵4937卷第17頁），折合新臺幣約2
    千多元，顯見價格低廉，取得容易，又被告復係以本人名義
    寄出，並以其兄乙○○為收件人，有正當理由認被告係因不
    黯我國對槍枝管制之法令致罹重典，其欠缺違法性之認識雖
    未達不可避免之程度，惟仍得依修正後刑法第16條但書規定
    ，減輕其刑。又查，槍砲彈藥刀械管制條例第8條第1項之法
    定刑為「無期徒刑或5年以上有期徒刑，併科新臺幣1000 萬
    元以下罰金」，而被告為本件犯行之目的僅係單純贈與乙○
    ○娛樂使用，與一般不法之徒運輸槍械動機在於擁槍自重，
    用之恐嚇勒索、欺壓善良等犯罪之用有所不同，倘處以法定
    最低刑度，猶嫌過重，客觀上足以引起一般同情，與其犯本
    案對社會產生之危害，比例並不相當，情輕法重，其情狀尚
    堪憫恕，依刑法第59條之規定，酌量減輕被告之刑，並依法
    遞減輕之。爰審酌被告前無不良前科，素行良好，其本件運
    輸槍枝並無供犯罪使用，且槍枝種類為殺傷力較小之空氣槍
    ，再運輸之槍枝數量僅有1支，再考其對社會所生之危害，
    暨其犯後坦承大部分犯行，復專程自長期居住之美國地區返
    臺開庭，進行審理，勇於面對司法，態度尚佳等一切情狀，
    暨檢察官亦當庭主張對被告酌減刑度並給予緩刑等情狀（本
    院卷第69頁），量處如主文所示之刑，並就判處罰金部分諭
    知易服勞役之折算標準。末查，被告未曾受有期徒刑以上刑
    之宣告，素行良好，有臺灣高等法院被告前案記錄表各一紙
    足稽，則其一時失慮，致罹本件犯行，經此偵審及科刑之教
    訓後，應知所警惕，信無再犯之虞，本院念及被告教育程度
    、行為動機，及其在美有正當職業，未入監服刑對社會能有
    更大助益等，因認被告上開所受宣告之刑，以暫不執行為當
    ，併予宣告如主文所示之緩刑，以啟自新。扣案之空氣槍1
    枝（槍枝管制編號0000000000號），為違禁物，且係被告所
    有供本件犯行所用之物，爰依法宣告沒收。
三、被告行為後，刑法業於94年2月2日以華總一義字第09400014
    901號令修正公布，並自95年7月1日起施行；：
（一）修正後刑法第2條第1項規定，已將新舊法律適用之「從新
      從輕」原則，改採「從舊從輕」原則，而此規定僅係規範
      行為後法律變更所生新舊法律比較適用之準據法，並非實
      體刑罰法律，自不生行為後法律變更之比較適用之問題，
      應逕行適用新法第2條第1項之規定，為「從舊從輕」之比
      較。
（二）修正前刑法第16條規定：「不得因不知法律而免除刑事責
      任。但按其情節，得減輕其刑；如自信其行為為法律所許
      可而有正當理由者，得免除其刑。」而修正後刑法第16條
      則規定：「除有正當理由而無法避免者外，不得因不知法
      律而免除刑事責任。但按其情節，得減輕其刑。」比較新
      舊法律，依修正前規定，不知法律而自信為法律所許可，
      復有正當理由者，僅得免除其刑，惟依修正後規定，如有
      正當理由而無法避免者，可阻卻其罪責，自應適用較有利
      被告之修正後刑法第16條規定。
（三）修正前刑法第59條規定：「犯罪之情狀可憫恕者，得酌量
      減輕其刑。」而修正後刑法第59條則規定：「犯罪之情狀
      顯可憫恕，認科以最低度刑仍嫌過重者，得酌量減輕其刑
      。」比較新舊法結果，並無何者較為有利，爰依修正前刑
      法第59條之規定酌減其刑。
（四）修正後刑法第33條第5款規定「罰金：新臺幣1000元以上
      ，以百元計算之。」，與修正前刑法第33條第5款規定「
      罰金：1元以上。」不同。比較新舊法結果，以舊法較有
      利於行為人，新法並無對被告較為有利之情形，故依刑法
      第2條第1項前段規定，本案關於論罪之法定刑罰金部分，
      自應適用行為時之法律即修正前刑法第33條第5款規定決
      定其罰金部分之法定刑。
（五）再查被告行為後，刑法關於易服勞役之折算標準及期限已
      有修正，因屬科刑規範事項之變更，其折算標準為裁判時
      所應諭知，自有就新舊法規定比較之必要，然因新舊刑法
      對易服勞役之折算標準，及易服勞役期限之規定各有不同
      ，利與不利之情形互見，應就新舊法之規定綜合比較，以
      決定適用最有利於行為人之法律。被告行為時之修正前刑
      法第42條第2項規定：「罰金易服勞役以1元以上3元以下
      折算1日。」上開易服勞役之折算標準，依修正前罰金罰
      鍰提高標準條例第2條前段規定，就其原定數額提高為100
      倍折算1日，即以銀元100元以上900元以下折算1日，經折
      算為新臺幣後，係以新臺幣300以上900以下折算1日。而
      修正後刑法第42條第3項規定：「罰金易服勞役以新臺幣1
      千元、2千元或3千元折算1日。」比較修正前後之易服勞
      役折算標準，以修正後刑法之規定較有利於被告，自應適
      用修正後刑法第42條第3項規定定其折算標準。
（六）另按犯罪在刑法施行前，刑法施行後緩刑之宣告，應適用
      修正後新法第74條之規定，最高法院95年第8次刑事庭會
      議紀錄可資參照，是本件緩刑之宣告，應依修正後刑法第
      74條之規定，併此敘明。
四、再中華民國96年罪犯減刑條例第5條規定：「本條例施行前
    ，經通緝而未於中華民國96年12月31日以前自動歸案接受偵
    查、審判或執行者，不得依該條例減刑。」查本件被告係於
    中華民國96年罪犯減刑條例於96年7月16日施行前之96年6月
    7日經臺灣臺中地方法院檢察署以中檢輝偵仁緝字第2914號
    通緝，復於97年11月28日始為警緝獲等情，有通緝書、內政
    部警政署航空警察局通緝案件移送書在卷可憑，是被告於中
    華民國96年罪犯減刑條例施行前經通緝，復於該條例施行後
    始為警緝獲，依中華民國96年罪犯減刑條例第5條之規定，
    自不得減刑，併此敘明。
據上論斷，依刑事訴訟法第299條第1項前段，槍砲彈藥刀械管制
條例第8條第1項，懲治走私條例第2條第1項、第11條，刑法第11
條前段、第2條第1項、第55條、第16條但書、修正前刑法第59條
、刑法第42條第3項、第74條第1項第1款、第38條第1項第1款，
刑法施行法第1條之1，判決如主文。
中    華    民    國    98    年    8     月    10    日
                  刑事第八庭    審判長法  官  黃家慧
                                      法  官  陳  葳
                                      法  官  黃炫中
以上正本證明與原本無異。
如不服本判決應於收受送達後10日內向本院提出上訴書狀，並應
敘述具體理由；其未敘述上訴理由者，應於上訴期間屆滿後20日
內向本院補提理由書（均須按他造當事人之人數附繕本）「切勿
逕送上級法院」。
                                      書記官  陳靖騰
中    華    民    國    98    年    8     月    10    日


司法院資訊處製作；財團法人民間司法改革基金會備份。
